【裁判字號】    97,易,848
【裁判日期】    970806
【裁判案由】    毀棄損壞
【裁判全文】
臺灣彰化地方法院刑事判決               97年度易字第848號
公  訴  人  臺灣彰化地方法院檢察署檢察官
被      告  甲○○
上列被告因毀損案件，經檢察官提起公訴（97年度偵字第3735號
），本院判決如下：
    主    文
甲○○損壞他人之車輛雨刷、引擎蓋烤漆，足以生損害於他人，
累犯，處拘役肆拾日，如易科罰金，以新臺幣壹仟元折算壹日。
    犯罪事實
一、甲○○前因殺人未遂案件，經本院以88年度訴字第424 號判
    決判處有期徒刑5 年1 月，並經臺灣高等法院臺中分院駁回
    上訴確定，入監執行後，已於民國（下同）91年9 月12日因
    假釋付保護管束出監，並於93年4 月17日因保護管束期滿未
    經撤銷視為執行完畢。詎仍不知悛悔，因乙○○路邊停車佔
    用其部分擺攤處所，竟基於毀損他人物品之犯意，於97 年4
    月3 日上午5 時35 分許，在彰化縣員林鎮○○里○○路102
    號前，徒手損壞乙○○所使用之車牌號碼M4-1729 號自小客
    車之雨刷及引擎蓋烤漆，致雨刷斷裂、烤漆受損而不堪使用
    ，足以生損害於乙○○。嗣經乙○○報警並調閱監視器畫面
    後，始循線查悉上情。
二、案經乙○○訴由彰化縣警察局員林分局報請臺灣彰化地方法
    院檢察署檢察官偵查起訴。
    理    由
一、按被告以外之人於審判外之言詞或書面陳述，除法律有規定
    者外，不得作為證據，刑事訴訟法第159 條第1 項固定有明
    文。惟被告以外之人於審判外之陳述，雖不符第159 條之 1
    至第159 條之4之 規定，而經當事人於審判程序同意作為證
    據，法院審酌該言詞陳述或書面陳述作成時之情況，認為適
    當者，亦得為證據；當事人、代理人或辯護人於法院調查證
    據時，知有第159 條第1 項不得為證據之情形，而未於言詞
    辯論終結前聲明異議者，視為有前項之同意，同法第159 條
    之5 定有明文。查本案於本院準備程序時，被告甲○○就本
    院下列所引被告以外之人於審判外之言詞或書面陳述均同意
    作為證據，且迄至本院審理調查證據時亦未爭執上開證據之
    證據能力，本院審酌該等言詞陳述或書面陳述作成時之情況
    ，並無非法取得等不適當之情形，且經本院於審判期日依法
    進行證據之調查、辯論，被告於訴訟上之程序權，已受保障
    ，依刑事訴訟法第159 條之5 之規定，自有證據能力。
二、訊據被告甲○○固不否認在彰化縣員林鎮○○里○○路102
    號前擺攤賣菜已有4 、5 年，且於97年4 月3 日上午，其亦
    前往上開處所擺攤賣菜；告訴人乙○○於97年4 月3 日上午
    確實停放所使用之車牌號碼M4-1729 號自小客車於被告平日
    擺攤之處所；前揭擺攤地點監視器畫面內橘紅色桶子旁，坐
    著賣菜之人即為被告等事實，然矢口否認有何毀損之犯行，
    辯稱：97年4 月3 日當天上午5 點多時，其仍在家中，迨當
    天上午6 時餘許，其才抵達前開擺攤處所賣菜，並未看見告
    訴人所使用之車牌號碼M4-1729 號自小客車之雨刷及引擎蓋
    烤漆遭人損毀之過程；其並非上開擺攤處所監視器畫面內毀
    損告訴人車輛之人；告訴人所使用之車牌號碼M4-1729 號自
    小客車毀損之情形應屬舊痕，故該車修理之費用與其無關云
    云，惟查：
（一）上開犯罪事實，業據證人即告訴人乙○○於警詢中證述歷
      歷（見彰化縣警察局員林分局員警分偵字第0970008804號
      卷第1 、2 、4 頁），核與被告於偵訊中自承：「（問：
      依照監視器翻拍照片可以看出是你所為有何意見？）...
      那有點像但有點不像」（見臺灣彰化地方法院檢察署97年
      度偵字第3735號卷第5 頁），及於本院準備程序時供承：
      「（問：對檢察官起訴書之犯罪事實有何意見？）... 我
      當天擺設的攤位是在照片上車頭的前面有橘紅色桶子的地
      方，而在橘紅色桶子旁邊坐著賣菜的人是我，但是我當天
      並沒有把菜放在地上，我是將菜擺放在有輪子的拉車上販
      賣」（見本院97年度易字第848 號卷第31、32頁），於本
      院審理時陳稱：「（問：警卷第8 頁右下方照片橘紅色桶
      子旁邊擺攤的人是被告？）是我」、「（問：上開照片載
      菜的推車，是否是你的車？）是的」等語（見本院97年度
      易字第848 號卷第48頁）相符，並有前開擺攤地點監視器
      畫面翻拍照片35張、偉泰汽車修理廠車輛委修單1 紙在卷
      可稽（見彰化縣警察局員林分局員警分偵字第0970008804
      號卷第7-10頁），堪認屬實。
（二）參以被告自承警卷第8 頁右下方、前揭擺攤地點監視器畫
      面內橘紅色桶子旁，坐著賣菜之人即為被告，而依當時監
      視器畫面顯示之時間為97年4 月3 日上午5 時40分許一節
      （見彰化縣警察局員林分局員警分偵字第0970008804號卷
      第8 頁），堪認被告所辯當天上午6 時餘許，才抵達前開
      擺攤處所賣菜云云，與其自身所述互有矛盾，亦與事實未
      符，並不足採；又既然被告陳稱前開擺攤地點監視器畫面
      內橘紅色桶子旁，坐著賣菜之人即為被告，則依上開監視
      器畫面時序排列之連續翻拍照片可知，97年4 月3 日上午
      5 時40分許，坐於橘紅色桶子旁賣菜之被告，即為當天上
      午稍早5 時35分許，徒手損壞乙○○所使用之車牌號碼M4
      -1729 號自小客車之雨刷、引擎蓋烤漆之人，蓋該人自當
      天上午5 時35分至5 時40分許，出現於畫面中之衣服、褲
      子顏色、款式均相同，且動作連續（見彰化縣警察局員林
      分局員警分偵字第0970008804號卷第8 頁），顯係損毀畫
      面內停放車輛之雨刷、引擎蓋烤漆後，即在該車車頭前方
      、橘紅色桶子旁，坐著賣菜無訛；再被告於本院準備程序
      時陳明：當天並未將所欲販賣之青菜置於地面，而係將菜
      擺在有輪子的拉車上販賣等情，亦與前開監視器畫面翻拍
      照片所示相合（見彰化縣警察局員林分局員警分偵字第09
      70008804號卷第8 頁）；且被告本院審理中所稱：「（問
      ：妳到達擺攤地點時，妳的攤位是否有人在擺攤？）沒有
      」等語（見97年度易字第848 號卷第48頁），亦足徵被告
      平日擺放青菜販售之攤位，當天並未有其他之攤販前往擺
      攤，除被告外，並未有他人受告訴人停放車輛於前揭處所
      而影響，監視器畫面所攝錄到之告訴人車輛車頭前方擺攤
      之人確為被告無疑。被告所辯並未看見告訴人所使用之車
      牌號碼M4-1729 號自小客車之雨刷、引擎蓋烤漆遭人損毀
      之過程，且其並非上開監視器畫面內毀損告訴人車輛之人
      云云，均不可信。
（三）酌以被告於準備程序中所陳：「我已經在該處擺攤4 、5
      年了，該處一向都沒有停放車輛，... 被害人當天所停放
      的車子停的很外面，所佔據道路面積比較大，這樣子我擺
      攤的位置變得很小，而我當天也是有擺設攤位，但是擺攤
      位在旁邊，位置變得很小」、「我之前也是有因為擺設攤
      位的問題，與人發生糾紛，而上法院」等語（見本院97年
      度易字第848 號卷第31、32頁），及卷附之本院96年度易
      字第382 號、96年度員簡字第528 號判決（見本院97年度
      易字第848 號卷第22-26 頁）可知，被告具有因擺攤位置
      遭告訴人佔用，而基於氣憤、毀損告訴人車輛雨刷、引擎
      蓋烤漆之犯意，應可認定。綜上，本案事證已臻明確，被
      告犯行洵堪認定，應予依法論科。
三、按刑法第354 條毀損一般物品罪中所謂「毀棄」係指銷毀滅
    除、拋棄，使物之效用全部喪失，「損壞」係指損傷破壞物
    體，使其效用全部或一部喪失之意，另「致令不堪用」則指
    以毀棄、損壞以外之其他方法，雖未毀損原物，但其物之效
    用喪失者。查本案被告依監視器畫面翻拍照片顯示，係徒手
    扳折告訴人前揭車輛之雨刷、拍打告訴人上揭車輛之引擎蓋
    ，致該車雨刷、引擎蓋烤漆物體受損、效用喪失，核被告甲
    ○○所為，係犯刑法第354 條之損壞物品罪。被告前因殺人
    未遂案件，經本院以88年度訴字第424 號判決判處有期徒刑
    5 年1 月，並經臺灣高等法院臺中分院駁回上訴確定，入監
    執行後，已於91年9 月12日因假釋付保護管束出監，並於93
    年4 月17日因保護管束期滿未經撤銷視為執行完畢，有臺灣
    彰化地方法院檢察署刑案資料查註紀錄表及臺灣高等法院被
    告前案紀錄表各1 份附卷可考，其於受有期徒刑執行完畢後
    ，5 年以內再犯本件有期徒刑以上之罪，為累犯，應依刑法
    第47條第1 項之規定，加重其刑。爰審酌被告因告訴人停放
    之車輛佔據其平日擺攤之位置，不思理性解決，竟恣意損壞
    告訴人所使用之車輛雨刷、引擎蓋烤漆，對告訴人生有修理
    費用達新臺幣（下同）11,700元等之損害，且考量其犯後態
    度非佳，迄未與告訴人達成和解等一切情狀，量處如主文所
    示之刑，並依刑法第41條第1 項前段之規定，諭知易科罰金
    之折算標準，以示懲儆。另本件被告犯罪之時間係在96 年4
    月24日以後，並不符合中華民國96年罪犯減刑條例所定之減
    刑要件，尚無依該條例規定予以減刑之餘地。
據上論斷，應依刑事訴訟法第299 條第1 項前段，刑法第354 條
、第47條第1 項、第41條第1 項前段，刑法施行法第1 條之1 第
1項 、第2 項前段，判決如主文。
本案經檢察官陳茂榮到庭執行職務。
中    華    民    國    97    年    8     月    6     日
                  刑事第三庭    審判長法  官  姚銘鴻
                                      法  官  吳俊螢
                                      法  官  林秉暉
以上正本證明與原本無異。
如不服本判決，應於判決送達後10日內，向本院提出上訴書狀，
上訴書狀應「敘述具體上訴理由」，並按他造當事人之人數附繕
本。「切勿逕送上級法院」。
告訴人或被害人對於判決如有不服具備理由請求檢察官上訴者，
其上訴期間之計算係以檢察官收受判決正本之日期為準。
中    華    民    國    98    年    8     月    13    日
                                      書記官  陳佳宏
附錄本案論罪科刑法條全文：
中華民國刑法第354 條
毀棄、損壞前二條以外之他人之物或致令不堪用，足以生損害於
公眾或他人者，處2 年以下有期徒刑、拘役或5 百元以下罰金。


司法院資訊處製作；財團法人民間司法改革基金會備份。
